臺灣新竹地方法院民事簡易判決
110年度竹東簡字第143號
原      告  彭馨慧  

兼  上一人
訴訟代理人  鄒雨蓁  
被      告  廖添勝  
上列當事人間請求損害賠償事件，經原告提起刑事附帶民事訴訟
，由本院刑事庭裁定移送前來（109年度交附民字第272 號），
本院於民國110年10月26日辯論終結，判決如下：
    主      文
被告應給付原告鄒雨蓁新臺幣陸拾壹萬壹仟捌佰伍拾肆元、原告
彭馨慧新臺幣壹萬零壹佰貳拾伍元，及均自民國一○九年十二月
八日起至清償日止，按週年利率百分之五計算之利息。
原告其餘之訴駁回。
訴訟費用由被告負擔百分之十六，餘由原告負擔。 
本判決原告勝訴部分得假執行。
原告其餘假執行之聲請駁回。
    事實及理由
一、原告主張：被告於民國109年2月27日下午3時5分許，駕駛車
    牌號碼0000-00號自小客車，自新竹縣○○鎮○○路0段000號住
    處車庫往新竹市方向駛出長春路3段路面，本應注意起駛前
    應顯示方向燈，注意前後左右有無障礙或車輛行人，並應讓
    行進中之車輛行人優先通行，而依當時情形，並無不能注意
    之情事，竟疏於注意，貿然前進，適原告彭馨慧騎乘車牌號
    碼000-0000號普通重型機車搭載原告鄒雨蓁沿長春路3段往
    新竹市方向行至該處，閃避不及而發生碰撞（下稱系爭事故
    ），致原告鄒雨蓁受有右側雙踝骨骨折、右側第五掌骨骨折
    、右膝挫傷、右手挫傷、右胸鈍傷等傷害，原告彭馨慧受有
    雙膝挫傷之傷害。被告上開不法行為，業經本院刑事庭以10
    9年度交易字第556號刑事判決有罪在案，是被告應負損害賠
    償責任。為此，爰依侵權行為之法律關係提起本件訴訟，請
    求被告賠償原告鄒雨蓁醫療費用及醫療用品費用90,148元、
    看護費用137,000元、營養品費用12,000元、不能工作之薪
    資損失131,069元、勞動力減損3,148,706元及精神慰撫金30
    萬元共計3,819,883元。賠償原告彭馨慧醫療費用810元、看
    護費用4,000元、後續美容除疤費用3萬元、不能工作之薪資
    損失2,528元及精神慰撫金3萬元共計67,338元。另原告鄒雨
    蓁、彭馨慧業已受領汽車強制責任險保險金51,006元、685
    元，故扣除前開領得之強制險理賠金後，原告鄒雨蓁、彭馨
    慧分別受有3,767,917元、66,653元之損害等語。並聲明：
    被告應各給付原告鄒雨蓁、彭馨慧3,767,917元、66,653元
    ，及自本件刑事附帶民事起訴狀繕本送達翌日起至清償日止
    ，按週年利率5%計算之利息。㈡請准供擔保宣告假執行。
二、被告則以：對於刑事判決所認定之事實不爭執，且同意原告
    請求之醫療費用、營養品費用、後續美容除疤費用有單據、
    看護費用有醫囑說明之部分；又關於工作損失部分，未見證
    明，有所疑慮；至於勞動力減損部分，應無永久喪失，認為
    無此部分之損害；另慰撫金部分由法院依法判決。此外，鑑
    定報告顯示尚有其他二部車為肇事次因，故認被告不應負全
    責等語置辯。並聲明：原告之訴駁回。
三、得心證之理由：
　㈠本件就原告主張之事實，業據提出與所述情節相符之國立臺
    灣大學醫學院附設醫院竹東分院（下稱臺大醫院竹東分院）
    、易東中醫診所、宏安中醫診所之診斷證明書、醫療費用收
    據、統一發票等件影本為證；而被告前揭行為，業經本院刑
    事庭以109年度交易字第556號刑事判決認定被告犯過失傷害
    罪，處有期徒刑4月，如易科罰金，以1,000元折算1日，有
    上開刑事判決附卷可稽，且為被告所不爭執，堪信為真正。
　㈡按因故意或過失，不法侵害他人之權利者，負損害賠償責任
    ；不法侵害他人之身體或健康者，對於被害人因此喪失或減
    少勞動能力或增加生活上之需要時，應負損害賠償責任；不
    法侵害他人之身體、健康、名譽、自由、信用、隱私、貞操
    ，或不法侵害其他人格法益而情節重大者，被害人雖非財產
    上之損害，亦得請求賠償相當之金額，民法第184 條第1 項
    前段、第193 條第1 項、第195 條第1 項前段分別定有明文
    。又法院對於非財產上損害之酌定，應斟酌雙方之身分、地
    位、資力與加害之程度及其他各種情形核定相當之數額，其
    金額是否相當，自應依實際加害情形與被害人所受之痛苦及
    雙方之身分、地位、經濟狀況等關係決定之。經查，被告所
    為前開侵權行為，致原告鄒雨蓁受有右側雙踝骨骨折、右側
    第五掌骨骨折、右膝挫傷、右手挫傷、右胸鈍傷等傷害，原
    告彭馨慧受有雙膝挫傷之傷害，是原告本於前揭規定，請求
    被告賠償其等所受損害，洵屬有據。
　㈢次按數人共同不法侵害他人之權利者，連帶負損害賠償責任
    。民法第第185條第1項前段定有明文。且民法第185條第1項
    所謂之數人共同不法侵害他人之權利，係指各行為人均曾實
    施加害行為，且各具備侵權行為之要件而發生同一事故者而
    言，是以各加害人之加害行為均須為不法，且均須有故意或
    過失，並與事故所生損害具有相當因果關係者始足當之。又
    按民事上之共同侵權行為（狹義的共同侵權行為，即加害行
    為）與刑事上之共同正犯，其構成要件並不完全相同，共同
    侵權行為人間不以有意思聯絡為必要，數人因過失不法侵害
    他人之權利，苟各行為人之過失行為，均為其所生損害共同
    原因，即所謂行為關連共同，亦足成立共同侵權行為，依民
    法第185條第1項前段之規定，各過失行為人對於被害人應負
    全部損害之連帶賠償責任。查系爭事故於上開刑事案件中，
    經送請交通部公路總局新竹區監理所竹苗區車輛行車事故鑑
    定會為行車事故鑑定會為鑑定，認為被告駕駛自小客貨車由
    路外停車場駛入車道右轉彎，未充分注意車道上行進中之車
    輛並讓其先行，被告為肇事主因，另二部不詳車號小型車跨
    占車道停車，影響行車安全，為肇事次因，原告無肇事因素
    等語，此有該所110年1月5日竹監鑑字第1090355399號函暨
    鑑定意見書在卷可考（見本院卷第57至61頁），則被告與另
    另二部不詳車號小型車就系爭事故之發生既均有過失責任，
    對於原告之賠償，即應負全部之連帶賠償責任。至於被告與
    另二部不詳車號小型車間之過失責任程度分擔，僅涉及被告
    與另二部不詳車號小型車間內部分擔之問題，尚不得執此對
    抗原告，併此說明。
　㈣茲就原告主張之各項損害項目及金額分別審酌析述如下：
　⒈原告鄒雨蓁部分：
　⑴醫療費用及醫療用品費用：
　　原告鄒雨蓁主張因本次傷害就醫而支出醫療費用90,148元等
    語，業據提出臺大醫院竹東分院、易東中醫診所、宏安中醫
    診所之醫療費用收據、醫療用品發票影本為證（見本院109
    年度交附民字第272號卷〈下稱附民字卷〉第27至66頁），核
    與所述金額相符，且為被告所不爭執，此部分請求應予准許
    。
　⑵看護費用：
　　原告鄒雨蓁又主張其受傷住院期間及出院後需專人照護，其
    中等候住院（109年2月27日至109年3月1日共4日）及住院期
    間（109年3月2日至109年3月9日共8日）及出院後之109年3
    月2日至109年4月10日共31日需全日看護，以每日2,000元計
    算，出院後之109年4月11日至109年5月31日需半日看護，以
    每日1,000元計算，爰請求被告支付看護費共計137,000元等
    情，固提出臺大醫院竹東分院開立之診斷證明書為憑。惟查
    ，原告鄒雨蓁提出之臺大醫院竹東分院診斷證明書記載原告
    受有右側雙踝骨骨折、右側第五掌骨骨折、右膝挫傷、右手
    挫傷、右胸鈍傷等傷害之病症，並於醫囑載有「患肢三個月
    內部份負重，骨折初期復原約需3個月，109年6月15日門診
    持續追蹤，宜續休養3個月，避免久站，搬重物，及劇烈運
    動」等語（見附民字卷第23頁），惟衡以一般人受傷多有旁
    人陪伴、協助之需求，然此仍與無法自理生活而須專人看護
    之情形有別，參諸原告鄒雨蓁受傷至臺大醫院竹東分院急診
    ，診斷證明書記載原告於109年2月27日15時27分至該院急診
    求治，109年2月27日17時51分求治後返家，於109年3月2日
    至該院門診求治，於109年3月2日住院治療，於109年3月3日
    施行右側雙踝骨開放性復位併內固定手術治療，於109年3月
    9日出院等語（見附民字卷第23頁），本院審酌該傷勢，僅
    有系爭事故發生日之109年2月27日至出院後1個月有全日看
    護之必要，合計共42日，故原告鄒雨蓁請求看護費於84,000
    元範圍內為有理由。
　⑶營養品費用：
　　原告鄒雨蓁再主張因上開傷害有額外補充營養品之必要，故
    請求營養品費用12,000元等語。查，依原告鄒雨蓁所提臺大
    醫院竹東分院診斷證明書所載「需補充鈣質」（見附民字卷
    第23頁），足認原告鄒雨蓁之傷勢確有補充鈣質營養品之必
    要，而原告鄒雨蓁主張其於受傷後需服用鈣質營養品一節，
    堪認屬實，且被告就此表示同意（見本院卷第106頁），故
    原告鄒雨蓁請求前開營養品費用12,000元，即屬有據，應予
    准許。
　⑷不能工作之薪資損失：
　　原告鄒雨蓁再主張因傷無法工作需在家休養，以109年2月份
    薪資為3萬8,936元為計算標準，自109年2月29日至109年7月
    25日止受有合計131,069元之薪資損失等情，雖為被告所否
    認，然依原告所提之臺大醫院竹東分院診斷證明書記載：患
    肢三個月內部份負重，骨折初期復原約需3個月，109年6月1
    5日門診持續追蹤，宜續休養3個月，避免久站，搬重物，及
    劇烈運動等語明確（見附民字卷第23頁），堪認原告鄒雨蓁
    因車禍受傷不能工作之期間為6個月，據此推算原告鄒雨蓁
    自109年2月27日系爭事故發生後，至少至109年8月26日仍無
    法粗重工作，惟原告鄒雨蓁僅請求自109年2月29日起至109
    年7月25日止之不能工作損失，自無不准之理。而依原告鄒
    雨蓁所提出之109年2月員工薪資料表及出勤報表顯示，原告
    薪資為38,936元，然參諸原告提出之非自願離職證明書內容
    ，其鄒雨蓁於109年10月5日離職時之工資僅為26,900元，可
    見原告主張以每月薪資38,936作為不能工作損失之計算標準
    ，顯不合理，亦為被告所否認，本院認為應以最近1年之薪
    資所得較符合受傷前原有之工作狀況與收入，而原告鄒雨蓁
    之108年度薪資所得為352,879元（計算式：349,248元＋3,63
    1元＝ 352,879元），有原告鄒雨蓁108年度稅務電子閘門財
    產所得調件明細表可憑，原告鄒雨蓁請求被告賠償6個月按
    每月26,132元（計算式：352,879元÷12＝29,407元，元以下
    四捨五入，下同）計算共176,442元（計算式：29,407元×6＝
    176,442元）之工作損失，核屬有據；超過部分，不予准許
    。
　⑸勞動力減損：
　　原告鄒雨蓁固主張喪失勞動能力，請求3,148,706元云云，
    並提出臺大醫院竹東分院診斷證明書為佐；然被告否認之。
    查，原告所提臺大醫院竹東分院診斷證明書之醫囑雖載「10
    9年6月15日門診持續追蹤，宜續休養3個月，避免久站，搬
    重物，及劇烈運動」等語（見附民字卷第23頁），惟原告鄒
    雨蓁並未進一步就勞動能力減損舉證證明之，且表明不用送
    鑑定勞動能力減損程度（見本院卷第106頁），自難認原告
    有因系爭事故而受有勞動能力減損之損害，故原告請求被告
    賠償減損勞動能力損失3,148,706元，要乏所據，不應准許
    。
　⑹精神慰撫金：
　　查原告鄒雨蓁因被告前開傷害行為受有上揭傷勢乙情，業如
    前述，堪認原告鄒雨蓁因此受有身心上之痛苦，是其請求被
    告賠償精神慰撫金，當屬有據。本院審酌兩造之學經歷、身
    分、地位、經濟能力、原告所受損害及被告侵權行為之不法
    程度等一切情狀，認原告鄒雨蓁請求被告賠償精神慰撫金30
    萬元係屬適當，被告辯稱原告請求之精神慰撫金過高云云，
    未據舉證以實其說，為不可採。
  ⑺以上合計為662,860元（計算式：醫療費用及醫療用品費用90
    ,418元＋看護費84,000元＋營養品費用12,000元＋不能工作之
    薪資損失176,442元＋精神慰撫金30萬元＝662,860元）。㈣
　⒉原告彭馨慧部分：　
　⑴醫療費用：
　　原告彭馨慧主張因遭被告不法傷害，支出醫療費用之金額為
    810元，已據提出臺大醫院竹東分院之醫療費用收據、竹信
    醫院醫療費用明細收據為憑（見附民字卷第82至87頁），核
    屬合理且必要之支出，且為被告所不爭，原告此部分請求，
    自應准許。 
　⑵看護費用：
　　原告彭馨慧又主張因傷自109年2月27日至109年3月1日止需
    專人看護，以半日看護費用1,000元計算，受有看護費用之
    損害4,000元云云，然稽之原告彭馨慧提出之臺大醫院竹東
    分院診斷證明書記載病名為「雙膝挫傷」，醫師囑言部分亦
    僅記載：原告於109年2月27日到院急診，經傷口診療、X光
    檢查後，於109年2月27日18時離院，宜於門診追蹤治療等語
    （見附民字卷第24頁），可見原告彭馨慧發生系爭事故後，
    經送該院急診診治結果，受有雙膝挫傷之傷害，當日處置後
    即行離院，顯非嚴重而致無法自理生活，醫囑亦未有任何須
    由專人照顧4日之記載，則其是否即應有專人看護，尚不能
    認定，是其此部分之請求，難認有據。
　⑶後續美容除疤費用：
　　原告彭馨慧再主張因系爭事故受傷後，膝蓋留下回復原狀顯
    有困難之疤痕，是請求後續美容除疤費用3萬元等語；被告
    則辯稱如有單據則同意等語。查原告彭馨慧尚未施作美容除
    疤手術，故無此筆損害之支出，而就施作美容除疤手術費用
    需3萬元，僅為其自行估算，並未提出相關醫囑或事證，以
    證明後續需支出上開費用，況是否除疤，涉及美觀問題，乃
    係基於外觀美感之個人考量，上開診斷證明書亦未見醫囑載
    明原告彭馨慧確有施作美容除疤手術之必要，是依原告所舉
    事證，尚難認定其有預為請求之必要，是原告彭馨慧此部分
    主張，自屬無據。
　⑷不能工作之薪資損失：
　　原告彭馨慧另主張其因系爭事故身體受傷，導致不能工作，
    以基本時薪158元、每日工作8 小時計算，共損失16小時之
    打工薪資2,528元等情，亦為被告所否認。經查，依前揭診
    斷證明書記載，並無原告彭馨慧須住院治療或不能工作等相
    關醫囑記載，原告復未能提出因系爭事故而16小時無法工作
    之證明，亦未能提出其因無法工作之請假日數或就職證明供
    本院參酌，甚難認定原告彭馨慧確實因系爭事故受有不能工
    作之薪資損失，故原告此部分主張，容屬無據。
　⑸精神慰撫金：　
　　查原告彭馨慧因被告之過失傷害行為致其受有前開傷勢，其
    精神上自受有痛苦，是其自得請求被告給付精神慰撫金。本
    院審酌兩造之身分、教育程度、經濟能力、社會地位及原告
    彭馨慧所受之傷勢等情，認原告彭馨慧請求慰撫金共3萬元
    ，實屬過高，應核減為1萬元，方稱允適；至超過部分之其
    餘請求，即非有據，無從准許。
　⑹以上合計為10,810元（計算式：醫療費用810元＋1萬元＝10,81
    0元）。　
　㈤另按保險人依本法規定所為之保險給付，視為被保險人損害
    賠償金額之一部分；被保險人受賠償請求時，得扣除之。強
    制汽車責任保險法第32條定有明文。從而保險人所給付受益
    人之保險金，可視為被保險人或加害人所負損害賠償金額之
    一部分，受害人倘已自保險金獲得滿足，自不得又對被保險
    人或加害人再事請求。經查，原告因系爭事故業已領取強制
    汽車責任保險理賠金共計51,691元（其中原告鄒雨蓁為51,0
    06元、原告彭馨慧為685元）等情，此據原告陳述在卷（見
    附民字卷第26頁、第80頁），被告就此亦不爭執（見本院卷
    第107頁），依前開規定，上開保險金自應視為被告損害賠
    償金額之一部分，而予以扣除。本件原告2人原得請求被告
    賠償之數額為原告鄒雨蓁662,860元、原告彭馨慧10,810元
    ，同前所述，經扣除前開原告2人個別已領得之保險金，原
    告2人得向被告請求之金額應為原告鄒雨蓁611,854元（計算
    式：662,860元－51,006元＝611,854元）、原告彭馨慧10,125
    元（計算式：10,810元－685元＝10,125元）。
四、末按給付無確定期限者，債務人於債權人得請求給付時，經
    其催告而未為給付，自受催告時起，負遲延責任。其經債權
    人起訴而送達訴狀，或依督促程序送達支付命令，或為其他
    相類之行為者，與催告有同一之效力；遲延之債務，以支付
    金錢為標的者，債權人得請求依法定利率計算之遲延利息；
    應付利息之債務，其利率未經約定，亦無法律可據者，週年
    利率為5%，民法第229條第2項、第233條第1項前段、第203 
    條分別定有明文。本件係屬侵權行為損害賠償之債，自屬無
    確定期限者，又以支付金錢為標的，則依上揭法律規定，原
    告就其等得請求被告給付之金額部分，請求自刑事附帶起訴
    狀繕本送達翌日起加計週年利率5%之利息，亦屬有據。而本
    件刑事附帶民事起訴狀繕本係於109年10月23日寄存送達被
    告，有本院送達證書附卷可稽（見附民字卷第93頁），經10
    日即109年11月2日發生送達效力，是原告向被告請求遲延利
    息之起算日為109年11月3日，應堪認定。
五、綜上所述，原告鄒雨蓁、彭馨慧依侵權行為之法律關係，請
    求被告分別給付611,854元、10,125元，及均自109年11月3
    日起至清償日止，按週年利率5%計算之遲延利息，為有理由
    ，應予准許；逾此範圍之請求，則無理由，應予駁回。
六、本件係依民事訴訟法第427 條第2 項第11款適用簡易訴訟程
    序所為被告一部敗訴之判決，應依同法第389 條第1 項第3 
    款規定，就原告勝訴部分，依職權宣告假執行。又原告就其
    勝訴部分，聲明供擔保宣告假執行，僅係促使法院職權發動
    ，毋庸另予准駁之表示。至原告敗訴部分，其假執行之聲請
    ，因訴之駁回已失所附麗，則應併予駁回。
七、本件事證已臻明確，兩造其餘之攻擊防禦方法及所提證據，
    於判決結果不生影響，爰不一一論列，附此敘明。
八、本件係刑事附帶民事訴訟，由本院刑事庭移送民事庭，依刑
    事訴訟法第504 條第2 項之規定，免納裁判費，且至本件言
    詞辯論終結時，亦未發生其他訴訟費用，惟仍依民事訴訟法
    第79條規定，諭知兩造訴訟費用負擔之比例，併此敘明。　
中　　華　　民　　國　　110 　年　　11　　月　　12　　日
                  竹東簡易庭  法  官  黃致毅
以上正本證明與原本無異。
如不服本判決，須於判決送達後20日內向本庭提出上訴狀（應按
他造當事人之人數附繕本）；如委任律師提起上訴者，應一併繳
納上訴審裁判費。
中　　華　　民　　國　　110 　年　　11　　月　　12　　日
                              書記官  蕭宛琴